【裁判字號】    95,易,393
【裁判日期】    951220
【裁判案由】    詐欺
【裁判全文】
臺灣花蓮地方法院刑事判決               95年度易字第393號
公  訴  人  臺灣花蓮地方法院檢察署檢察官
被      告  甲○○
上列被告因詐欺案件，經檢察官提起公訴（95年度偵緝字第384
號），經被告於準備程序中為有罪之陳述，由本院合議庭裁定由
受命法官獨任進行簡式審判程序，並判決如下：
    主  文
甲○○幫助意圖為自己不法之所有，以詐術使人將本人之物交付
，處有期徒刑肆月，如易科罰金，以銀元參佰元即新臺幣玖佰元
折算壹日。緩刑貳年，並應向花蓮縣政府公庫支付新臺幣貳萬元
。
    事實及理由
一、本案犯罪事實及證據除下列補充部分外，餘均引用附件檢察
    官聲請簡易判決處刑書之記載（如附件）：
（一）事實部分：
    １、甲○○係於民國94年5 月10日許，在花蓮縣花蓮市不詳
        地點，將如附件所載帳戶之存摺及金融卡賣給姓名年籍
        不詳之成年男子。
（二）證據部分：應補充被告甲○○於本院審理中自白。
二、按行為後法律有變更者，適用行為時之法律。但行為後之法
    律有利於行為人者，適用最有利於行為人之法律，新刑法第
    2條第1項本文及但書定有明文。又比較新舊法，應綜合罪刑
    全部之結果（包括共犯、未遂犯、連續犯、牽連犯、結合犯
    以及累犯加重、自首減輕，暨其他法定加減原因，與加減例
    等一切情形）而為比較；就比較之結果，需為整體之適用，
    不能割裂分別適用各該有利於行為人之法律，最高法院著有
    24年上字第4634號、27年上字第261 號判例可資參照。查被
    告行為後，刑法業於95年7月1日修正施行（下稱新刑法）。
    茲比較修正前後刑法規定，綜其全部罪刑規定之結果（詳如
    附表），被告行為後之新刑法規定均未較有利，揆諸上開規
    定，自應一體適用行為時即修正前刑法規定。另按犯罪在新
    法施行前，新法施行後，緩刑之宣告，應適用新法第74條之
    規定，最高法院95年第8 次刑事庭會議可資參照，故緩刑之
    規定並無上開新舊法比較之適用，合先敘明。
三、按刑法上之幫助犯，係對於犯罪與正犯有共同之認識，而以
    幫助之意思，對於正犯資以助力，而未參與實施犯罪之行為
    者而言（最高法院75年度台上字第1509號、88年度台上字第
    1270號判決參照）。是以，如未參與實施犯罪構成要件之行
    為，而係出於幫助之意思提供助力，即屬幫助犯，而非共同
    正犯。本案被告基於幫助之不確定故意，提供中國信託商業
    銀行帳戶存摺及金融卡予不詳之詐騙人士對被害人詐欺取財
    ，是被告所為係參與詐欺罪構成要件以外之行為，應認其所
    為係幫助犯。故核被告所為，係犯刑法第339條第1項、修正
    前刑法第30條第1 項之幫助詐欺取財罪。又被告幫助他人遂
    行詐欺取財之犯行，為從犯，應依修正前刑法第30條第2 項
    規定，按正犯之刑減輕其刑。爰審酌被告並無犯罪記錄，有
    臺灣高等法院被告前案紀錄表1 份在卷可佐，其提供上開帳
    戶予詐欺集團使用，實際上助長詐騙財產犯罪之風氣，並易
    造成許多無辜民眾受騙而受有金錢損失，應為當今社會詐財
    事件發生根源之一，不僅擾亂金融交易往來秩序，且亦因被
    告提供其本身帳戶予他人使用，致使執法人員難以追查該詐
    騙人士之真實身分，復參酌被害人乙○○所受之損害金額不
    高，及被告於犯罪後坦承犯行之態度等一切情狀，量處如主
    文所示之刑，並諭知易科罰金之折算標準。末查，被告前未
    曾因故意犯罪而受有期徒刑刑之宣告，已如前述，其於犯罪
    後已深知悔悟，應係因一時失慮，而罹刑章，且考量其尚有
    5 名子女待扶養，本院認被告經此罪刑之宣告，當知警惕而
    無再犯之虞，是其所受宣告之刑，以暫不執行為適當，爰併
    宣告緩刑2年，並應向花蓮縣政府公庫支付新臺幣2萬元之金
    額，以勵自新。
四、依刑事訴訟法第299條第1項前段、第273條之1第1項、第310
    條之2、第454條，刑法第2條第1項前段、第339條第1項、第
    74條第1項第1款、第2項第4款，修正前刑法第30條第1項前
    段、第2項、第41條第1項前段，罰金罰鍰提高標準條例第1
    條前段，修正前罰金罰鍰提高標準條例第2條，現行法規所
    定貨幣單位折算新臺幣條例第2條，判決如主文。
如不服本判決，得於收受判決書送達之日起10日內，向本院提起
上訴。
本案經檢察官李殷財到庭執行職務。
中    華    民    國    95    年    12    月    20    日
                        臺灣花蓮地方法院刑事第二庭
                                    法  官  俞秀美
上列正本證明與原本無異。
如對本判決不服，應於送達後10日內，向本院提出上訴狀（應抄
附繕本）告訴人或被害人如對於本判決不服者，應具備理由請求
檢察官上訴，其上訴期間之計算係以檢察官收受判決正本之日期
為準。
                                      書記官
中    華    民    國    95    年    12    月    20    日
附錄本案論罪科刑之法條:
刑法第339條:
(普通詐欺罪)
意圖為自己或第三人不法之所有，以詐術使人將本人或第三人之
物交付者，處五年以下有期徒刑、拘役或科或併科一千元以下罰
金。
以前項方法得財產上不法之利益或使第三人得之者，亦同。
前二項之未遂犯罰之。
附表：
┌───┬───────┬────────┬──────┐
│比較  │修正前刑法於本│新刑法於本案適用│新舊法比較結│
│法條  │案適用之法律效│之法律效果      │果          │
│      │果            │                │            │
├───┼───────┼────────┼──────┤
│刑法第│幫助他人犯罪之│幫助他人「實行」│本條依新、舊│
│30條第│行為者。      │犯罪行為者。    │法比較均構成│
│1項、 │              │                │幫助犯，且按│
│第2項 │「從犯」之處罰│「幫助犯」之處罰│正犯之刑減輕│
│      │，按正犯之刑減│，按正犯之刑減輕│之，新刑法並│
│      │輕之。        │之。            │未較有利被告│
│      │              │                │。          │
├───┼───────┼────────┼──────┤                        │                │            │
│刑法第│依修正前罰金罰│如易科罰金，以新│本條以修正前│
│41條第│鍰提高標準條例│臺幣1,000元、   │刑法較有利於│
│1項前 │第2 條規定，易│2,000元或3,000元│被告。      │
│段    │科罰金數額提高│折算1日。       │            │
│      │為100 倍，如易│                │            │
│      │科罰金，以銀元│                │            │
│      │300元即新臺幣 │                │            │
│      │900元折算1日。│                │            │
├───┴───────┴────────┴──────┤
│綜合比較結果：                                        │
│本案綜其全部罪刑之比較，新刑法之規定均未較有利於被告，│
│故本案應一體適用行為時即修正前刑法規定。              │
└───────────────────────────┘


司法院資訊處製作；財團法人民間司法改革基金會備份。
